臺灣新竹地方法院刑事判決　　　　　　　
                                    111年度金訴字第328號
公  訴  人  臺灣新竹地方檢察署檢察官
被      告  黃崇發


上列被告因違反洗錢防制法等案件，經檢察官提起公訴（111年
度偵字第5515號），被告於本院準備程序中就被訴事實為有罪之
陳述，經本院合議庭評議後裁定由受命法官獨任行簡式審判程序
，判決如下：
    主  文
甲○○三人以上共同犯詐欺取財罪，處有期徒刑壹年。緩刑肆年，
並應履行如附表所示之調解筆錄內容。
    事  實
一、甲○○於民國110年10月6日前某日，加入真實姓名年籍不詳、
    臉書暱稱「陳專員」之成年人所屬之詐騙集團，提供其申設
    之合作金庫商業銀行大里分行帳號0000000000000號帳戶(下
    稱合作金庫帳戶)之存摺、提款卡、密碼、網路銀行帳號及
    密碼等予上開詐騙集團使用，並擔任提款車手之工作，以獲
    得報酬。甲○○與「陳專員」及其所屬詐騙集團其他不詳成員
    共同意圖為自己不法之所有，基於三人以上共同犯詐欺取財
    、掩飾隱匿詐欺所得去向之洗錢犯意聯絡，由該詐騙集團某
    不詳成員於110年10月4日某時許，利用社交軟體臉書及通訊
    軟體LINE向乙○○佯稱：可加入星島環球金融網站，依指示操
    作即可獲利，且須補交易金，帳戶才不會遭凍結云云，致使
    乙○○陷於錯誤，而於110年10月6日11時56分許，在合作金庫
    商業銀行新明分行臨櫃匯款新臺幣(下同)50萬元至熊俊豪(
    所涉詐欺等罪嫌，由臺灣桃園地方檢察署以111年度偵字第2
    1604號等偵辦中)所申設臺灣土地銀行帳號000000000000號
    帳戶內，嗣該詐騙集團某不詳成員於同日12時1分許，將上
    開50萬元以網路轉帳方式匯至甲○○前揭合作金庫帳戶內，待
    該詐騙集團上手成員確認已匯入款項後(包含其他被害人)，
    即由「陳專員」指示該詐騙集團成員以網路銀行轉帳或提款
    卡提領方式及透過臉書私訊甲○○配合該詐騙集團某不詳成員
    於110年10月7日11時15分許，一同至臺北市○○區○○路00號之
    合作金庫商業銀行館前分行臨櫃提領40萬元，甲○○旋將提領
    之詐欺款項交付予該詐騙集團不詳成員，以此等多次製造資
    金斷點方式，掩飾詐欺犯罪所得之本質及去向。嗣乙○○發覺
    受騙而報警處理，始悉上情。
二、案經乙○○訴由新北市政府警察局三峽分局報告臺灣新竹地方
    檢察署（下稱新竹地檢署）檢察官偵查起訴。
    理  由
壹、程序部分
　　被告甲○○所犯刑法第339條之4第1項第2款之三人以上共同犯
    詐欺取財罪及洗錢防制法第14條第1項之洗錢罪，均非死刑
    、無期徒刑、最輕本刑為3年以上有期徒刑之罪，或高等法
    院管轄第一審之案件，被告於本院準備程序進行中，就被訴
    事實為有罪之陳述，經告以簡式審判程序之旨，並聽取檢察
    官及被告之意見後，本院認合於刑事訴訟法第273條之1第1
    項之規定，經合議庭評議後裁定由受命法官獨任進行簡式審
    判程序。又依刑事訴訟法第273條之2、同法第159條第2項規
    定，簡式審判程序不適用傳聞法則有關限制證據能力之相關
    規定，附予敘明。
貳、實體部分
一、認定犯罪事實所憑之證據及理由： 
（一）上開犯罪事實，業據被告於本院準備程序及簡式審判程序
      中坦承不諱（見本院111年度金訴字第328號卷《下稱本院
      卷》第39至40頁、第45頁、第59至60頁），並有下列證據
      可資佐證，足認被告之任意性自白均核與事實相符，堪以
      採信：
  １、證人即被害人乙○○於警詢時之證述（見新竹地檢署111年度
      偵字第5515號偵查卷《下稱111偵5515卷》第16至21頁。
  ２、證人熊俊豪於警詢時之證述（見111偵5515卷第8至10頁）
      。
  ３、被害人之網路詐騙對話紀錄、內政部警政署反詐騙諮詢專
      線紀錄表、桃園市政府警察局平鎮分局宋屋派出所受理詐
      騙帳戶通報警示簡便格式表、金融機構聯防機制通報單、
      受理刑事案件報案三聯單、受(處)理案件證明單（見111
      偵5515卷第22頁、第24至43頁）。
  ４、合作金庫商業銀行大里分行111年1月4日合金大里字第1100
      004322號函暨所附被告帳戶開戶資料、歷史交易明細查詢
      結果（見111偵5515卷第45至48頁）。
  ５、被告110年10月7日臨櫃提款畫面照片2張（見111偵5515卷
      第52頁）。
  ６、被告提供之手機翻拍照片5張（見111偵5515卷第68至72頁
      ）。
  ７、合作金庫商業銀行匯款申請書代收入傳票(2)翻拍照片1張
      （見111偵5515卷第75頁）。
  ８、臺灣土地銀行集中作業中心110年12月10日總集作查字第11
      00005014號函暨所附客戶存款往來一覽表、雙證件影本、
      客戶存款往來交易明細表各1份（見111偵5515卷第78至86
      頁）。
  ９、合作金庫商業銀行館前分行111年5月27日合金館前字第111
      0001889號函暨所附提款影像翻拍照片4張（見111偵5515
      卷第89至90頁）。
（二）綜上所述，本案事證已臻明確，被告犯行洵堪認定，應依
      法論科。　　　　　　
二、論罪科刑：
（一）按本法所稱洗錢，指下列行為：掩飾或隱匿特定犯罪所
      得之本質、來源、去向、所在、所有權、處分權或其他權
      益者；本法所稱特定犯罪，指下列各款之罪：刑法……第3
      39條…之罪，洗錢防制法第2條第2款、第3條第2款分別定
      有明文。是依洗錢防制法之規定，掩飾刑法第339條詐欺
      取財犯罪所得去向之行為，自屬洗錢行為。查本案被告依
      該詐騙集團成員指示提供帳戶資料供詐騙集團匯入詐欺款
      項後，復提領詐欺款項交回詐騙集團而製造金流之斷點，
      致無從或難以追查前揭犯罪所得，而掩飾或隱匿該詐欺取
      財罪犯罪所得之去向及所在，是被告如事實欄一所為自該
      當洗錢防制法第2條第2款規定之洗錢行為至明。
（二）是核被告所為，係犯刑法第339條之4第1項第2款之三人以
      上共同犯詐欺取財罪及洗錢防制法第14條第1項之洗錢罪
      。
（三）次按，共同正犯，係共同實行犯罪行為之人，在共同意思
      範圍內，各自分擔犯罪行為之一部，相互利用他人之行為
      ，以達其犯罪之目的，其成立不以全體均參與實行犯罪構
      成要件之行為為要件，其行為分擔，亦不以每一階段皆有
      參與為必要，倘具有相互利用其行為之合同意思所為，仍
      應負共同正犯之責。查被告及其所屬詐騙集團成員間，彼
      此謀議及分工，由所屬詐騙集團不詳成員先行詐騙，再由
      被告擔任取款車手工作，依前述說明，被告之行為既在其
      與共犯犯意聯絡之範圍內，自應對全部行為之結果負其責
      任。被告與詐騙集團其餘真實姓名年籍不詳之成年人間，
      具犯意聯絡與行為分擔，為共同正犯。另刑法第339條之4
      第1項第2款之三人以上共同犯詐欺取財罪，其本質即為共
      同犯罪，主文毋庸再於再記載「共同」（最高法院83年度
      台上字第2520號刑事判決意旨參照），併予說明。
（四）被告前揭所為，係以一行為而觸犯上開2罪名，為想像競
      合犯，應依刑法第55條之規定，從一重之刑法第339條之4
      第1項第2款三人以上共同犯詐欺取財罪。
（五）按洗錢防制法第16條第2項規定：「犯前2條之罪，在偵查
      或審判中自白者，減輕其刑。」又想像競合犯之處斷刑，
      本質上係「刑之合併」。其所謂從一重處斷，乃將想像競
      合犯組成之評價上數罪，合併為科刑一罪，其所對應之刑
      罰，亦合併其評價上數罪之數法定刑，而為一個處斷刑。
      易言之，想像競合犯侵害數法益者皆成立犯罪，論罪時必
      須輕、重罪併舉論述，同時宣告所犯各罪名，包括各罪有
      無加重、減免其刑之情形，亦應說明論列，量刑時併衡酌
      輕罪部分量刑事由，評價始為充足，然後依刑法第55條前
      段規定「從一重處斷」，非謂對於其餘各罪可置而不論。
      因此，法院決定處斷刑時，雖以其中最重罪名之法定刑，
      做為裁量之準據，惟於裁量其輕重時，仍應將輕罪合併評
      價在內（最高法院108年度台上字第4405、4408號判決意
      旨可資參照）。查本案被告於本院準備程序及簡式審判程
      序時，就所犯洗錢防制法部分坦承不諱，業如前述，依上
      開規定原應減輕其刑，惟被告所犯一般洗錢罪係屬想像競
      合犯其中之輕罪，被告就本案犯行係從一重之三人以上共
      同詐欺取財罪，是就被告此部分想像競合輕罪得減刑部分
      ，依上開說明，由本院於後述依刑法第57條量刑時一併衡
      酌該部分減輕其刑事由，附此說明。
（六）爰審酌被告正值壯年，身強體健，不思循正當途徑獲取所
      需，僅因經濟壓力，為求快速累積財富，即加入詐騙集團
      共同參與詐騙犯行，以此方式坐領不法利益，非但造成被
      害人難以回復之財產損害，助長詐騙歪風，導致社會間人
      際信任感瓦解，影響社會治安，所為實應予嚴懲；惟念其
      終能坦認犯行之犯後態度，兼衡被告自述其高中肄業之智
      識程度、案發迄今從事裝潢師傅職務、離婚、有兩名未成
      年子女由前妻監護、目前跟父母及一名未成年子女同住、
      經濟狀況勉持（見本院卷第46頁），暨其犯罪之動機、目
      的、手段、素行、於本案所擔任之犯罪角色、參與程度、
      被害人遭詐騙金額、業與被害人達成調解，賠償被害人所
      受損害（見本院卷第63至64頁）等一切情狀，量處如主文
      所示之刑。
三、緩刑宣告之說明：
　　末查，被告前未曾因故意犯罪受有期徒刑以上刑之宣告，有
    臺灣高等法院被告前案紀錄表在卷可稽（見本院卷第27至28
    頁），其因一時失慮致罹刑章，犯後坦承犯行，堪認具有悔
    意，並已與告訴人達成調解，有本院調解筆錄在卷可佐（見
    本院卷第63至64頁），認被告經此偵、審程序及刑之宣告後
    ，應知警惕而無再犯之虞，是本院認所宣告之刑以暫不執行
    為當，爰依刑法第74條第1項第1款之規定諭知緩刑如主文所
    示，以勵自新。又為督促被告能依上開調解筆錄內容確實履
    行，以兼顧被害人之權益，認依刑法第74條第2項第3款之規
    定，課予被告於上開緩刑期間應依本院111年度附民移調字
    第145號調解筆錄即附表所示之內容履行之負擔應為適當；
    倘被告不履行上述負擔且情節重大，足認原宣告之緩刑難收
    其預期效果，而有執行刑罰之必要者，依刑法第75條之1第1
    項第4款規定，得撤銷其緩刑宣告，附此敘明。
四、不予宣告沒收之說明：
　　被告固坦承前揭加重詐欺取財、洗錢之犯行，惟否認有獲得
    報酬（見本院卷第39至40頁），綜觀卷內資料，亦無積極證
    據證明被告就此犯行確已實際獲有報酬或贓款等犯罪所得，
    檢察官對此亦未提出證據加以證明，依「罪證有疑，利於被
    告」原則，難以認定有何犯罪所得，自無從併予宣告沒收。
據上論斷，應依刑事訴訟法第273條之1第1項、第299條第1項前
段，洗錢防制法第2條第2款、第14條第1項，刑法第11條前段、
第28條、第339條之4第1項第2款、第55條、第74條第1項第1款、
第2項第3款，刑法施行法第1條之1第1項，判決如主文。
本案經檢察官張瑞玲提起公訴、檢察官黃嘉慧到庭執行職務。
中　　華　　民　　國　　111 　年　　8 　　月　　29　　日
                  刑事第六庭    法　官　  蔡玉琪
以上正本證明與原本無異。
如不服本判決應於收受本判決後20日內向本院提出上訴書狀，上
訴書狀應敘述具體理由。上訴書狀未敘述上訴理由者，應於上訴
期間屆滿後20日內補提理由書狀於本院(均須按他造當事人之人
數附繕本 )「切勿逕送上級法院」。 
中　　華　　民　　國　　111 　年　　8 　　月　　29　　日
                                書記官    李念純
附錄本案論罪科刑法條：
刑法第339條之4第1項第2款：
犯第339條詐欺罪而有下列情形之一者，處1年以上7年以下有期
徒刑，得併科1百萬元以下罰金：
三人以上共同犯之。 　
洗錢防制法第2條第2款：
本法所稱洗錢，指下列行為：
掩飾或隱匿特定犯罪所得之本質、來源、去向、所在、所有權
  、處分權或其他權益者。
洗錢防制法第14條第1項：
有第二條各款所列洗錢行為者，處7年以下有期徒刑，併科新臺
幣5百萬元以下罰金。　　　　　
附表：
本院111年度附民移調字第145號調解筆錄(見本院卷第63至64頁)： 被告願連帶給付原告乙○○新臺幣（下同）50萬元，給付方式為：自民國111年8月20日起，按月於每月20日前給付1萬5,000元，至給付完畢為止，上列款項匯入原告乙○○指定之帳戶內(詳卷)。